【裁判字號】    95,訴,2664
【裁判日期】    950823
【裁判案由】    違反森林法
【裁判全文】
臺灣高雄地方法院刑事判決              95年度訴字第2664號
公  訴  人  臺灣高雄地方法院檢察署檢察官
被      告  甲○○
上列被告因違反森林法案件，經檢察官聲請簡易判決處刑（95年
度偵字第13366 號），本院認不得逕以簡易判決處刑，改依通常
審判程序審理，又被告於準備程序為有罪之陳述，經本院合議庭
裁定改行簡式審判程序，判決如下：
    主  文
甲○○為搬運贓物，使用車輛竊取森林副產物，累犯，處有期徒
刑肆月，如易科罰金，以銀元參佰元即新台幣玖佰元折算壹日；
併科罰金新臺幣肆仟玖佰捌拾元，如易服勞役，以新台幣壹仟元
折算壹日。扣案之白色飼料袋及白色網狀袋子各壹個皆沒收。
    事  實
一、甲○○前因賭博案件，經本院以90年度旗簡字第112 號判決
    判處有期徒刑3月確定，於91年4月25日易科罰金執行完畢。
    猶不知悔改，於95年5月9日11時許，駕駛其所有之車牌號碼
    5L- 4981號自小客車前往五公山區五教學院拜拜，竟意圖為
    自己不法之所有，利用拜拜之際，前往五教學院附近由行政
    院農業委員會林務局（下稱林務局）管理之旗山事業區第95
    林班地（座標為X：215190，Y：0000000 ），徒手摘取森林
    副產物山茶葉（約重8.3 公斤，市價為濕品每公斤新臺幣（
    下同）200 元，合計1660元），擬加工後用以泡茶供己及五
    教學院廟內信徒飲用。得手後，以其所有之白色飼料袋及白
    色網狀袋子分裝成2 袋，置於其所有之車牌號碼5L- 4981號
    自小客車後車箱內載運離去，嗣於同日15時30分許，駕駛前
    開自小客車行經高雄縣六龜鄉○○村○○○○○道路4 公里
    處時，為巡邏之員警查獲，並扣得已置於後車廂之山茶葉及
    供包裝山茶葉所用之白色飼料袋、白色網狀袋子各一個。
二、案經高雄縣政府警察局六龜分局報告臺灣高雄地方法院檢察
    署檢察官偵查起訴。
    理  由
一、本件公訴人雖聲請本院逕以簡易判決處刑，惟被告甲○○所
    犯森林法第52條第1項第6款之法定刑為「六月以上五年以下
    有期徒刑，併科贓額二倍以上五倍以下罰金」，且被告前因
    受徒刑之執行完畢，5 年以內故意再犯有期徒刑以上之罪，
    為累犯，應依法加重其刑（詳見後述），是本件非刑事訴訟
    法第449條第3項所定得逕以簡易判決處刑之案件，而有刑事
    訴訟法第451條之1第4項第1款之情形，應改依通常程序審理
    。又被告所犯係死刑、無期徒刑、最輕本刑為3 年以上有期
    徒刑以外之罪，其於準備程序中就被訴事實為有罪之陳述，
    經法官告知簡式審判程序之旨，並聽取公訴人及被告之意見
    後，認為適宜由受命法官獨任進行簡式審判程序，依刑事訴
    訟法第273條之1第1 項規定，裁定由受命法官獨任進行審判
    程序，合先敘明。
二、訊據被告對其意圖為自己不法之所有，於前揭時地竊取山茶
    葉，並使用車輛搬運贓物之犯罪事實均坦承不諱，核與任職
    林務局六龜工作站技士之證人丙○○於警詢中證述之情節大
    致相符，並有查獲照片10張可佐證，復扣得山茶葉8.3 公斤
    及用以填裝之白色飼料袋、白色網狀袋子各一個，有高雄縣
    警察局六龜分局扣押筆錄、扣押物品目錄表、扣押物品收據
    、贓物認領保管單各1 份在卷可稽，足認被告自白與事實相
    符，犯罪事實足堪認定。又被告竊得山茶葉8.3 公斤，為國
    有林林產物處分規則第3條第2款所定之森林副產物，其市價
    為濕品每公斤200 元，合計1660元，有林務局屏東林區管理
    處屏政字第0956211366號函附森林主副產物被害價格查定書
    一份在卷可憑，亦足堪認定。本件事證明確，被告犯行已經
    證明，應予依法論科。
三、論罪科刑之理由：
（一）按行為後法律有變更者，適用行為時之法律。但行為後之
      法律有利於行為人者，適用最有利於行為人之法律，刑法
      第2條第1項定有明文。本件被告於犯罪時，關於易科罰金
      之折算標準，刑法第41條第1 項前段規定：「犯最重本刑
      為五年以下有期徒刑以下之刑之罪，而受六個月以下有期
      徒刑或拘役之宣告，因身體、教育、職業、家庭之關係或
      其他正當事由，執行顯有困難者，得以一元以上三元以下
      折算一日，易科罰金。」且據被告行為時之罰金罰鍰提高
      標準條例第2 條前段規定，就其原定數額提高為100 倍折
      算1 日。惟94年1月7日修正公布，95年7月1日施行之刑法
      第41條第1 項前段規定：「犯最重本刑為五年以下有期徒
      刑以下之刑之罪，而受六個月以下有期徒刑或拘役之宣告
      者，得以新臺幣一千元、二千元或三千元折算一日，易科
      罰金。」，而95年5月17日修正公布，同年7月1 日施行之
      罰金罰鍰提高標準條例已刪除第2 條規定，比較修正前後
      之易科罰金折算標準，以修正前之規定，較有利於被告。
      又關於罰金易服勞役之折算標準，被告犯罪時之刑法第42
      條第2 項前段規定：「易服勞役以一元以上三元以下，折
      算一日。」且據被告行為時之罰金罰鍰提高標準條例第2
      條前段規定，就其原定數額提高為100倍折算1日。惟94年
      1月7日修正公布，95年7月1日施行之刑法第42條第3 項前
      段規定：「易服勞役以新臺幣一千元、二千元或三千元折
      算一日。」，而95年5月17日修正，同年7月1 日施行之罰
      金罰鍰提高標準條例已刪除第2 條規定，比較修正前後之
      易服勞役折算標準，以修正後之規定，較有利於被告。〔
      有最高法院95年第8 次刑事庭會議可資參照〕，是本件基
      於『有利原則』，自應依刑法第2 條第1 項前段之規定，
      適用被告行為時之修正前刑法第41條第1 項前段、罰金罰
      鍰提高標準條例第2 條等規定，及修正後第42條第3 項前
      段規定，分定其徒刑易科罰金與罰金易服勞役之折算標準
      ，合先敘明。
（二）核被告甲○○所為，係犯森林法第52條第1 項第6 款之加
      重竊取森林副產物罪。查被告前因賭博案件，經本院以90
      年度旗簡字第112 號判決判處有期徒刑3 月確定，於91年
      4 月25日易科罰金執行完畢，有臺灣高等法院被告全國前
      案紀錄表1 份在卷可稽，其於受前開有期徒刑執行完畢後
      5 年內，再故意犯本件有期徒刑以上之罪，無論依行為時
      之刑法第47條，或94年1月7日修正，95年7月1日施行後之
      刑法第47條第1 項規定，均構成累犯，自不生新舊法比較
      適用之問題，且經依前述綜合比較新舊法之結果，認修正
      前刑法相關規定較有利於被告，故應逕依修正後之刑法第
      47條，論以累犯，並加重其刑。本件被告採取山茶葉數量
      非鉅，市價亦僅1660元，其目的乃為義務提供寺廟信徒茶
      水飲用，且所採者為野地自然生長之山茶葉，尚非林務局
      專門種植作為經濟作物處，有查獲照片在卷可考，而葉片
      經採取後仍可隨季節更替而再生，於國家對於國有林產之
      經濟利用與森林生態保育所造成之損害甚為輕微，另參以
      本件被告犯罪情節等其他一切情狀，實屬情輕法重，在客
      觀上足引起一般人之同情，縱量處法定最低刑度猶嫌過重
      ，爰依刑法第59條規定，酌減其刑，並依刑法第71條第1
      項規定先加後減之。爰審酌被告竊取山茶葉既非以營利為
      目的，又其竊取數量非鉅，所造成之損害輕微，且被告犯
      後坦承一切犯行，態度尚稱良好，及被告品行、智識程度
      等一切情狀，量處被告有期徒刑4 月，並依修正前刑法第
      41條第1 項前段諭知易科罰金之折算標準，又被告所竊取
      之山茶葉市價為新臺幣1660元，有前揭盜伐木林產物處分
      價金查定書影本一份附在本院簡字卷內可憑，爰依森林法
      第52條第1 項規定，併科其贓額3 倍即新臺幣4980元之罰
      金，並就罰金部分，依修正後刑法第42條第3 項前段規定
      ，諭知易服勞役之折算標準。另扣案之白色飼料袋、白色
      網狀袋子各一個，係被告所有供犯罪所用之工具，業經被
      告陳明在卷，爰依刑法第38條第1 項第2 款規定沒收之。
      至所竊得之國有森林副產品山茶葉，雖為被告犯罪所得之
      物，但因屬國有，非其所有，爰不予宣告沒收，附此敘明
      。
據上論斷，應依刑事訴訟法第452 條、第273 條之1 、第299 條
第1 項前段，森林法第52條第1 項第6 款，刑法第2 條第1 項、
第11條前段、第42條第3 項前段、第38條第1 項第2 款、第59
條，修正前刑法第41條第1 項前段、第47條，修正前罰金罰鍰提
高標準條例第2 條，現行法規所定貨幣單位折算新台幣條例第2
條，判決如主文。
本案經檢察官乙○○到庭執行職務。
中    華    民    國    95    年    8     月    23    日
                  刑事第二庭    法  官  陳銘珠
以上正本證明與原本無異。
如不服本判決，應於判決送達之日起10日內，向本院提出上訴狀
。
中    華    民    國    95    年    8     月    23    日
                                書記官  黃美玲
附錄本件論罪科刑適用之法條
森林法第52條：
竊取森林主、副產物而有左列情形之一者，處6 月以上5 年以下
有期徒刑，併科贓額2 倍以上5 倍以下罰金：
一  於保安林犯之者。
二  依機關之委託或其他契約，有保護森林義務之人犯之者。
三  於行使林產採取權時犯之者。
四  結夥二人以上或僱使他人犯之者。
五  以贓物為原料，製造木炭、松節油、其他物品或培植菇類者。
六  為搬運贓物，使用牲口、船舶、車輛，或有搬運造材之設備者
    。
七  掘採、毀壞、燒燬或隱蔽根株，以圖罪跡之湮滅者。
八  以贓物燃料，使用於礦物之採取，精製石灰、磚瓦或其他物
    品之製造者。
前項未遂犯罰之。
第1項第5款所製物品，以贓物論，沒收之。


司法院資訊處製作；財團法人民間司法改革基金會備份。
